臺灣臺南地方法院刑事判決
111年度金訴字第622號
公  訴  人  臺灣臺南地方檢察署檢察官
被      告  朱紹語



上列被告因詐欺等案件，經檢察官提起公訴 （110年度調偵字第
1782號），被告於本院準備程序時為有罪之陳述，經本院合議庭
裁定由受命法官適用簡式審判程序，判決如下：
    主    文
朱紹語犯三人以上共同詐欺取財罪，處有期徒刑壹年貳月。
未扣案犯罪所得新臺幣伍仟元，沒收，於全部或一部不能沒收時
，追徵之。
    事實及理由
一、被告朱紹語所犯係死刑、無期徒刑、最輕本刑為3年以上有
    期徒刑以外之罪，亦非高等法院管轄第一審案件，其於準備
    程序就被訴事實為有罪之陳述，經受命法官告知簡式審判程
    序之旨，並聽取其與公訴人之意見後，本院合議庭裁定由受
    命法官獨任進行審判程序。
二、本件犯罪事實及證據，除證據部分：㈠刪除「證人卓亞祈、
    許辰民於警詢時之證述、受理詐騙帳戶通報警示簡便格式表
    、金融機構聯防機制通報單、受理刑事案件報案三聯單、受
    理各類案件紀錄表、卓亞祈臺灣銀行帳戶開戶資料及交易往
    來明細、許辰民第一銀行帳戶開戶資料及交易往來明細、黃
    憶玲中國信託銀行帳戶開戶資料及交易往來明細」；㈡補充
    「被告朱紹語於本院之自白」外，餘均引用附件檢察官起訴
    書之記載。
三、核被告朱紹語所為，係犯組織犯罪防制條例第3條第1項後段
    之參與犯罪組織罪、刑法第339條之4第1項第2款之三人以上
    共同詐欺取財罪及洗錢防制法第14條第1項之一般洗錢罪。
    被告加入本案詐欺集團，負責監視提領現金之薛家珣(涉犯
    組織犯罪條例、共同詐欺取財及洗錢罪嫌部分業經檢察官為
    不起訴處分)及向車手收取贓款之工作，顯與該集團成員在
    合同意思範圍內，各自分擔犯罪行為之一部，並相互利用他
    人之行為，以達遂行犯罪之目的，自應與該集團成員對於集
    團實施詐騙犯罪全部所發生之結果共同負責。被告與「小六
    」、「周侑德」及其他真實姓名年籍不詳之詐騙集團成員間
    ，就上開三人以上共同詐欺取財及一般洗錢犯行，均有犯意
    聯絡及行為分擔，應論以共同正犯。被告係以一行為同時觸
    犯上開罪名，為想像競合犯，應從一重之三人以上共同詐欺
    取財罪處斷。
四、按想像競合犯係一行為觸犯數罪名，行為人犯罪行為侵害數
    法益皆成立犯罪，僅因法律規定從一重處斷科刑，而成為科
    刑一罪而已，自應對行為人所犯各罪均予適度評價，始能對
    法益之侵害為正當之維護。因此法院於決定想像競合犯之處
    斷刑時，雖以其中最重罪名之法定刑作為裁量之準據，惟具
    體形成宣告刑時，亦應將輕罪之刑罰合併評價。基此，除非
    輕罪中最輕本刑有較重於重罪之最輕本刑，而應適用刑法第
    55條但書規定重罪科刑之封鎖作用，須以輕罪之最輕本刑形
    成處斷刑之情形以外，則輕罪之減輕其刑事由若未形成處斷
    刑之外部性界限，自得將之移入刑法第57條或第59條之科刑
    審酌事項內，列為是否酌量從輕量刑之考量因子。是法院倘
    依刑法第57條規定裁量宣告刑輕重時，一併具體審酌輕罪部
    分之量刑事由，應認其評價即已完足，尚無過度評價或評價
    不足之偏失（最高法院109年度台上字第3936號判決意旨參
    ）。查，被告就洗錢之犯罪事實，於本院審理時均自白不諱
    ，合於洗錢防制法第16條第2項「犯前二條之罪，在偵查或
    審判中自白者，減輕其刑」之規定，就所犯洗錢罪部分原應
    減輕其刑，惟依上開說明，被告犯行因想像競合犯之關係而
    從一重論以加重詐欺取財罪，就想像競合輕罪得減刑部分，
    爰於刑法第57條量刑時併予審酌，作為量刑之有利因子。
五、本院審酌被告朱紹語不思以正當管道獲取財物，加入本案詐
    欺集團擔任收水工作，而共同參與加重詐欺取財犯行，並製
    造犯罪金流斷點，掩飾或隱匿特定犯罪所得來源、去向及所
    在，增加檢警機關追查詐欺集團其他犯罪成員之困難度，助
    長詐欺犯罪風氣，所為至為不該；於偵訊時坦承客觀犯行，
    於本院審理時自白，態度良好，就所犯洗錢罪部分，於審理
    中自白，合於前述減刑規定；加入本案詐欺集團犯罪組織之
    時間久暫、在本案犯罪中所扮演之角色及參與犯罪之程度；
    已與告訴人黃耀志成立調解，並賠償新臺幣(下同)6萬元(見
    臺南市○區○○○○○000○○○○○000號調解筆錄，偵2卷第5頁)；被
    告有意願與告訴人陳朝和及陳美如調解並賠償損失，惟告訴
    人陳朝和及陳美如經本院通知後未於調解期日進行調解，亦
    未於審判期日到場表示意見，以致無法和解；兼衡其前科素
    行(曾於民國105年間因竊盜案件經檢察官緩起訴處分)；於
    本院自述之智識程度、家庭生活及經濟、工作狀況；併參酌
    告訴人及檢察官對量刑之意見等一切情狀，量處如主文所示
    之刑。
六、沒收：被告朱紹語擔任車手於本案獲得報酬5000元，雖未扣
    案，仍應依刑法第38條之1第1項前段、第3項規定，宣告沒
    收之，於全部或一部不能沒收或不宜沒收時，追徵之。
據上論斷，應依刑事訴訟法第299條第1項前段、第273條之1第1
項、第310條之2、第454條第2項，組織犯罪防制條例第3條第1項
後段、洗錢防制法第14條第1項，刑法第11條、第28條、第339條
之4第1項第2款、第55條、第38條之1第1項前段、第3項，判決如
主文。
本案經檢察官柯博齡提起公訴，檢察官白覲毓到庭執行職務。
中　　華　　民　　國　　111 　年　　9 　　月　　30　　日
　　　　　　　　　刑事第十二庭  法　官　莊玉熙
以上正本證明與原本無異。
如不服本判決應於收受本判後20日內向本院提出上訴書狀，並應
敘述具體理由。其未敘述上訴理由者，應於上訴期間屆滿後20日
內向本院補提理由書狀（均須按他造當事人之人數附繕本）「切
勿逕送上級法院」。
  　　　　　　　　　　　　　　　書記官　陳昱潔
中　　華　　民　　國　　111 　年　　10　　月　　4 　　日
附錄論罪法條：
洗錢防制法第14條第1項
有第二條各款所列洗錢行為者，處7年以下有期徒刑，併科新臺
幣5百萬元以下罰金。

中華民國刑法第339條之4
犯第339條詐欺罪而有下列情形之一者，處1年以上7年以下有期
徒刑，得併科1百萬元以下罰金：
一、冒用政府機關或公務員名義犯之。
二、三人以上共同犯之。
三、以廣播電視、電子通訊、網際網路或其他媒體等傳播工具，
    對公眾散布而犯之。
前項之未遂犯罰之。

組織犯罪防制條例第3條
發起、主持、操縱或指揮犯罪組織者，處 3 年以上 10 年以下
有期徒刑，得併科新臺幣 1 億元以下罰金；參與者，處 6 月以
上 5 年以下有期徒刑，得併科新臺幣 1 千萬元以下罰金。但參
與情節輕微者，得減輕或免除其刑。
具公務員或經選舉產生之公職人員之身分，犯前項之罪者，加重
其刑至二分之一。
犯第 1 項之罪者，應於刑之執行前，令入勞動場所，強制工作
，其期間為 3 年。
前項之強制工作，準用刑法第 90 條第 2 項但書、第 3 項及第
98 條第 2 項、第 3 項規定。
以言語、舉動、文字或其他方法，明示或暗示其為犯罪組織之成
員，或與犯罪組織或其成員有關聯，而要求他人為下列行為之一
者，處 3 年以下有期徒刑，得併科新臺幣 3 百萬元以下罰金：
一、出售財產、商業組織之出資或股份或放棄經營權。
二、配合辦理都市更新重建之處理程序。
三、購買商品或支付勞務報酬。
四、履行債務或接受債務協商之內容。
前項犯罪組織，不以現存者為必要。
以第 5 項之行為，使人行無義務之事或妨害其行使權利者，亦
同。
第 5 項、第 7 項之未遂犯罰之。

附件：
      　臺灣臺南地方檢察署檢察官起訴書
                                   110年度調偵字第1782號
　　被　　　告　朱紹語　男　25歲（民國00年0月00日生）
　　　　　　　　　　　　住彰化縣○○鄉○○村○○路0段000
　　　　　　　　　　　　　巷00號
                        居彰化縣○○鄉○○街0巷00號
　　　　　　　　　　　　國民身分證統一編號：Z000000000號
    選任辯護人  陳廷瑋律師（已解除委任）
上列被告因詐欺等案件，業經偵查終結，認應提起公訴，茲將犯
罪事實及證據並所犯法條分敘如左：
　　　　犯罪事實
一、朱紹語於民國109年5月間，基於參與犯罪組織之犯意，加入
    真實姓名年籍不詳綽號「小六」之成年男子、名為「周侑德
    」及其他真實姓名年籍不詳之人所組成3人以上，以實施詐
    術手段，具持續性及牟利性之結構性詐欺集團，擔任收水角
    色，負責向車手收取自人頭帳戶提領之贓款，再轉交集團上
    手，從中獲取一定報酬。朱紹語加入該詐欺集團後，即與「
    小六」、「周侑德」及其他真實姓名年籍不詳之成員間，共
    同意圖為自己或第三人不法之所有，基於3人以上共同詐欺
    取財及洗錢之犯意聯絡，由詐欺集團其他成員於附表所示時
    間，以附表所示之詐術，詐騙附表所示之陳美如、黃耀志、
    陳朝和等3人，致渠等陷於錯誤，而於附表所示之時間、地
    點，匯款或轉帳附表所示之款項，至附表所示包含薛家珣（
    另為不起訴處分）所有並提供予「周侑德」之①帳號000-000
    00000000000號高雄瑞豐郵局帳戶、②帳號000-000000000000
    0號中國信託銀行九如分行帳戶在內之人頭帳戶。待上開款
    項分別匯入後，薛家珣遂依「周侑德」指示，於附表所示之
    提款時間、地點，提領附表所示金額之款項後，薛家珣再依
    指示分別於①同年5月26日13時22分許，將當日所提領之新臺
    幣（下同）35萬元贓款，持至臺南市○○區○○街0號公誠國小
    前，交付自稱「王勝宏」之王專員。於上開薛家珣領款之時
    ，朱紹語已與「小六」一同自彰化駕乘車牌號碼00-0000號
    自小客車南下臺南市○○區○○路000號新營郵局附近，由朱紹
    語下車至新營郵局監視薛家珣之動態，待薛家珣提領完款項
    後，便前往臺南市新營區公誠國小前等候，於同日13時22分
    許，見薛家珣出現，即出面偽以「王勝宏」王專員之身分，
    向薛家珣收取贓款35萬元，並交付1紙35萬元及書立有「王
    勝宏」簽名之收據予薛家珣收執，旋即返回上開自小客車將
    贓款交予「小六」，朱紹語並從中獲得5,000元之報酬；②於
    同年5月27日18時30分許，薛家珣將當日所提領之40萬3,000
    元贓款，持至臺南市新營區公誠國小前，交付予自稱「黃誠
    喨」黃專員之成年男子，該男子並交付1紙金額40萬3,000元
    及書立有「黃誠喨」簽名之收據予薛家珣收執。嗣「小六」
    及「黃誠喨」再將所收取之贓款交付予所屬詐欺集團上手，
    以此層層轉交之方式，掩飾詐欺犯罪所得之去向。嗣因陳美
    如、黃耀志、陳朝和查覺有異報警，而為警循線查悉上情。
二、案經黃耀志、陳朝和訴由臺南市政府警察局新營分局報告及
    高雄市政府警察局鼓山分局報告臺灣高雄地方檢察署陳請臺
    灣高等檢察署檢察長令轉本署偵辦。
　　　　證據並所犯法條
一、證據清單暨待證事實
編號 證  據  名  稱   待   證   事   實 1 被告朱紹語於警詢及偵查中之供述。 全部之犯罪事實。  2 同案被告薛家珣於警詢及偵查中之供述。 全部之犯罪事實。 3 證人陳美如於警詢時之證述。 附表編號1被害人陳美和遭詐騙之事實。 4 證人黃耀志於警詢及偵查中之證述。 附表編號2告訴人黃耀志遭詐騙之事實。 5 證人陳朝和於警詢時之證述。 附表編號3告訴人陳朝和遭詐騙之事實。 6 證人卓亞祈於警詢時之證述。 證人卓亞祈因求職，而提供其所有之帳號000-000000000000號臺灣銀行埔里分行帳戶予詐欺集團，作為人頭帳戶之事實。 7 證人許辰民於警詢時之證述。 證人許辰民為協助他人為比特幣交易，而提供其所有之帳號000-00000000000號第一銀行虎尾分行帳戶予詐欺集團，作為人頭帳戶之事實。 8 現場及路口監視器影像翻拍照片。 ①109年5月26日當日同案被告薛家珣提領款項及交付贓款之過程。 ②109年5月26日當日被告朱紹語駕乘車牌號00-0000號自小客車至新營郵局前，被告即下車至新營郵局內，待同案被告薛家珣領款完畢離開新營郵局，被告亦尾隨離開，且於同日13時22分許，至新營區公誠國小前，與同案被告薛家珣見面收取贓款等過程。 9 薛家珣高雄瑞豐郵局、中國信託銀行九如分行等帳戶之存摺封面、存摺內頁交易明細、開戶資料、帳戶交易明細及劉靜芯合作金庫銀行帳戶開戶資料、交易明細。 同案被告薛家珣所有之高雄瑞豐郵局、中國信託銀行九如分行帳戶內，有被害人及告訴人遭詐騙而匯轉入之款項，並經同案被告薛家珣提領之事實。 10 收據2紙。 被告假冒「王勝宏」王專員身分，向同案被告薛家珣收水之事實。 11 薛家珣與「周侑德-速配貸貸款中心」之LINE對話紀錄。 同案被告薛家珣因貸款遭騙而交付其所有之高雄瑞豐郵局及中國信託銀行九如分行帳戶帳號予「周侑德」，並依「周侑德」指示提款及交款之事實。 12 內政部警政署反詐騙諮詢專線紀錄表、受理詐騙帳戶通報警示簡便格式表、金融機構聯防機制通報單、受理刑事案件報案三聯單、受理各類案件紀錄表、臺灣銀行匯款申請書回條聯、郵政自動櫃員機交易明細表、中國信託交易明細表、陳朝和LINE對話紀錄、陳朝和第一銀行帳戶存摺交易明細、第一銀行匯款申請書回條、車輛詳細資料報表、卓亞祈臺灣銀行帳戶開戶資料及交易往來明細、許辰民第一銀行帳戶開戶資料及交易往來明細、黃憶玲中國信託銀行帳戶開戶資料及交易往來明細 全部之犯罪事實。 
二、核被告所為，係犯組織犯罪防制條例第3條第1項後段之參與
    犯罪組織、刑法第339條之4第1項第2款之3人以上共同詐欺
    取財及洗錢防制法第14條第1項之一般洗錢等罪嫌。被告與
    「小六」、「周侑德」及其他真實姓名年籍不詳之成員間，
    有犯意聯絡及行為分擔，請論以共同正犯。被告一行為同時
    觸犯上開3罪名，為想像競合犯，請依刑法第55條規定，從
    一重之3人以上共同詐欺取財罪論處。未扣案之犯罪所得5,0
    00元，請依刑法第38條之1第1項、第3項宣告沒收，於全部
    或一部不能沒收或不宜沒收時，追徵其價額。
三、依刑事訴訟法第251條第1項提起公訴。
　　此　致
臺灣臺南地方法院
中　　華　　民　　國　 111　　年　　6 　　月　　13　　日
　　　　　　　　　　　　　　　檢察官　柯 博 齡
本件證明與原本無異
中　　華　　民　　國　 111　　年　　8 　　月　　25　　日
                              書記官  王 寵 惠　　　　　
附表：
編號 被害人 告訴人 被害人及告訴人遭 詐騙之方式及經過 被害人及告訴人轉匯時地、金額及轉匯入之人頭帳戶 同案被告薛家珣     提款時地及金額 1 被害人陳美如 於109年5月25日10時許起，詐騙集團成員假冒陳美如經常看診之「蘇奕蓁」中醫師，以通訊軟體LINE語音電話與陳美如聯絡，佯稱：急需股票資金周轉，欲先調借70萬元週轉云云，致陳美如陷於錯誤，而依指於右列時地匯款。 ①陳美如於109年5月25日12時29許，在屏東縣○○鎮○○街000號臺灣銀行，臨櫃匯款35萬元，至戶名「賴江鑫」之中國信託銀行帳號000-000000000000號帳戶。 ②陳美如於109年5月26日11時6許，在屏東縣○○鎮○○街000號臺灣銀行，臨櫃匯款35萬元，至戶名「薛家珣」之郵局帳號000-000000000000   11號帳戶。  ①薛家珣於109年5月26日12時24分0秒許，在臺南市○○區○○路000號新營郵局，臨櫃自其高雄瑞豐郵局帳戶提領20萬元。 ②薛家珣於109年5月26日12時26分17秒許，在臺南市○○區○○路000號新營郵局，持其高雄瑞豐郵局帳戶提款卡，操作ATM，提領6萬元。 ③薛家珣於109年5月26日12時26分56秒許，在臺南市○○區○○路000號新營郵局，持其高雄瑞豐郵局帳戶提款卡，操作ATM，提領6萬元。 ④薛家珣於109年5月26日12時27分40秒許，在臺南市○○區○○路000號新營郵局，持其高雄瑞豐郵局帳戶提款卡，操作ATM，提領3萬元。 2 告訴人黃耀志 於109年5月26日18時29分許起，詐騙集團成員假冒HITO本舖之客服人員，以電話與黃耀志聯絡，佯稱：其先前在HITO本舖之網路平台購買衣服，因設定錯誤，每月將會被扣款，惟可依指示解除該筆交易云云，致黃耀志陷於錯誤，而依指示於右列時地轉帳。   ①黃耀志於109年5月27日16時32分許，在屏東縣滿州鄉滿州郵局，以ATM，轉帳149,999元，至帳號000-000000000000號郵局帳戶。 ②黃耀志於109年5月27日16時34分許，在屏東縣滿州鄉滿州郵局，以ATM，轉帳149,999元，至帳號000-000000000000號臺灣銀行帳戶。 ③黃耀志於109年5月27日16時52分許，在屏東縣滿州鄉滿州郵局，以ATM，轉帳66,066元，至帳號000-000000000000號合作金庫銀行帳戶。其中63,000元，旋於同日17時37分30秒、17時40分19秒、17時46分45秒，以網路銀行轉帳方式，自上開合作金庫銀行帳戶，分別轉帳3萬元、19,000元、14,000元至被告所有之帳號000-00000000000000   號高雄瑞豐郵局帳戶。 ④黃耀志於109年5月28日11時41分許，在屏東縣滿州鄉滿州郵局，以ATM，轉帳59,059元，至帳號000-000000000000號郵局帳戶。 ①薛家珣於109年5月27日17時58分02秒許，在臺南市○○區○○路000號新營郵局，持其高雄瑞豐郵局帳戶提款卡，操作ATM，提領6萬元。 ②薛家珣於109年5月27日17時59分28秒許，在臺南市○○區○○路000號新營郵局，持其高雄瑞豐郵局帳戶提款卡，操作ATM，提領3000元。  3 告訴人陳朝和 於109年5月25日16時46分許起，詐騙集團成員假冒陳朝和之姪子「賴資源」，以電話及暱稱「海闊天空」之LINE與陳朝和聯絡，佯稱：其與人合資做生意急需資金，欲借款周轉援助云云，致陳朝和陷於錯誤，而依指示於右列時地匯款。  ①陳朝和於109年5月27日15時12分許，在新北市○○區○○路0段000號第一銀行，臨櫃匯款30萬元，至戶名「薛家珣」、帳號000-000000000000號中國信託銀行九如分行帳戶。 ②陳朝和於109年5月28日14時26分許，在新北市○○區○○路0段000號第一銀行，臨櫃匯款40萬元，至戶名「卓亞祈」、帳號000-000000000000號臺灣銀行埔里分行帳戶。 ③陳朝和於109年5月28日，在新北市○○區○○路0段000號第一銀行，臨櫃匯款40萬元，至戶名「許辰民」、帳號000-00000000000號第一銀行虎尾分行帳戶。 ④陳朝和於109年5月29日14時27分許，在新北市○○區○○路0段000號第一銀行，臨櫃匯款150萬元，至戶名「黃憶玲」、帳號000-000000000000號中國信託銀行豐原分行帳戶。 ①薛家珣於109年5月27日15時40分13秒許，在臺南市○○區○○路000號中國信託銀行新營分行，臨櫃自其中國信託銀行九如分行帳戶提領18萬元。 ②薛家珣於109年5月27日15時42分20秒許，在臺南市○○區○○路000號中國信託銀行新營分行，持其中國信託銀行九如分行帳戶提款卡，操作ATM，提領12萬元。